臺灣臺中地方法院民事判決
111年度中簡字第895號
原      告  蔡鎮澤  

被      告  賴傳諺  


            謝金蜜  
上列當事人間請求侵權行為損害賠償（交通）事件，經臺灣南投
地方法院移送前來，本院於民國111年6月13日言詞辯論終結，判
決如下︰
　　主　　　文
被告應連帶給付原告新臺幣111,964元，及被告賴傳諺自民國111
年4月28日起、被告謝金蜜自民國111年1月20日起，均至清償日
止，按週年利率百分之5計算之利息。
原告其餘之訴駁回。
本判決原告勝訴部分得假執行。
訴訟費用由被告連帶負擔百分之39，餘由原告負擔。
    事實及理由
壹、程序方面：
一、按訴狀送達後，原告不得將原訴變更或追加他訴。但擴張或
    減縮應受判決事項之聲明者，不在此限，民事訴訟法第255
    條第1項第3款定有明文。本件原告起訴時原聲明：被告應連
    帶應給付原告新臺幣（下同）284,296元，及自起訴狀繕本
    送達翌日起至清償日止，按週年利率百分之5計算之利息【
    見南投地方法院（下稱南投地院）埔里簡易庭110年度埔補
    字第127號卷宗（下稱埔補卷）第13頁】；嗣於本院民國111
    年5月2日言詞辯論期日當庭變更訴之聲明為：被告應連帶給
    付原告283,596元，及自起訴狀繕本送達翌日起至清償日止
    ，按週年利率百分之5計算之利息（見本院卷第30頁），核
    屬減縮應受判決事項之聲明，合於前開規定，應予准許。
二、被告經合法通知，未於言詞辯論期日到場，核無民事訴訟法
    第386條所列各款情形，爰依原告之聲請，由其一造辯論而
    為判決。
貳、實體方面：
一、原告主張：被告賴傳諺無駕駛執照，於110年7月9日下午3時
    40分許，駕駛被告謝金蜜所有車牌號碼000－0000號自小客車
    （下稱肇事車輛），沿國道6號由東往西行駛於外側車道，
    行經西向0公里400公尺處（臺中市霧峰區路段）時，理應注
    意車前狀況，並隨時採取必要之安全措施，且當時並無不能
    注意之情形，竟疏未注意車前狀況，不慎撞及同向行駛於其
    前方之訴外人蔡儷琪所有，由伊駕駛之車牌號碼0000－00號
    自小客車（下稱系爭車輛），致系爭車輛再往前撞及訴外人
    李能焯所駕駛之車牌號碼0000－00號自小客車（下稱李能焯
    所有車輛）（下稱系爭事故），伊因此受有頸椎扭傷、上肢
    鈍挫傷之傷害，系爭車輛亦因而受損。而蔡儷琪已將系爭車
    輛受損之損害賠償債權讓與給伊。又謝金蜜明知賴傳諺未領
    有駕駛執照，卻仍將肇事車輛交予賴傳諺駕駛，致生系爭事
    故，已違反道路交通管理處罰條例第21條第5項之保護他人
    之法律，應依民法第185條之規定，與賴傳諺負連帶損害賠
    償責任。爰依民法第184條第1項前段、第2項、第185條之規
    定及債權讓與之法律關係，請求被告連帶賠償原告如下損害
    ：㈠醫療費用348元、㈡車輛修理費227,798元（含零件費用14
    6,258元、工資費用81,540元）、㈢車輛拖吊費5,450元、㈣精
    神慰撫金5萬元，共計283,596元。並聲明：被告應連帶給付
    原告283,596元，及自起訴狀繕本送達翌日起至清償日止，
    按週年利率百分之5計算之利息。
二、被告均未於言詞辯論期日到場，亦未提出書狀為任何聲明或
    陳述。
三、本院之判斷：
  ㈠原告主張賴傳諺無駕駛執照，而於上揭時地，駕駛謝金蜜所
    有之肇事車輛，自後撞及原告所駕駛之系爭車輛，致系爭車
    輛再往前撞及李能焯所有車輛，原告因此受有傷害，系爭車
    輛亦因而受損，系爭車輛所有權人蔡儷琪已將系爭車輛受損
    之損害賠償債權讓與原告等情，業據提出國道公路警察局道
    路交通事故當事人登記聯單、初步分析研判表、現場圖、汽
    （機）車各項異動登記書、現場照片、車損照片、臺中榮民
    總醫院埔里分院診斷證明書、中部汽車股份有限公司埔里服
    務廠估價單、車輛損害賠償債權請求權讓與同意書為證（見
    埔補卷第23至35頁、第51至67頁、本院卷第33頁），並經向
    內政部警政署國道公路警察局第七公路警察大隊調取系爭事
    故之談話記錄表、調查筆錄、當事人登記聯單、舉發違反道
    路交通管理事件通知單查閱屬實（見埔補卷第91、93頁。第
    101至112頁、第121頁），且有交通部公路總局臺中區監理
    所南投監理站110年10月15日中監投站字第1100284047號函
    及所附肇事車輛汽車車籍查詢資料附卷可稽（見埔補卷第87
    、89頁）。而謝金蜜已於相當時期受合法之通知，而於言詞
    辯論期日不到場，亦未提出任何準備書狀爭執，依民事訴訟
    法第280條第1項、第3項之規定，應視同自認原告主張之上
    開事實。至賴傳諺則未於言詞辯論期日到場，亦未提出書狀
    為任何具體爭執，依本院調查證據之結果，堪認原告上開主
    張為真實。
  ㈡按因故意或過失，不法侵害他人之權利者，負損害賠償責任
    。違反保護他人之法律，致生損害於他人者，負賠償責任。
    但能證明其行為無過失者，不在此限。汽車、機車或其他非
    依軌道行駛之動力車輛，在使用中加損害於他人者，駕駛人
    應賠償因此所生之損害，民法第184條第1項前段、第2項、
    第191條之2前段分別定有明文。另按汽車行駛時，駕駛人應
    注意車前狀況，並隨時採取必要之安全措施；汽車所有人允
    許未領有駕駛執照之違規駕駛人駕駛其汽車者，除依第1項
    規定處以罰鍰外，並記該汽車違規紀錄1次。但如其已善盡
    查證駕駛人駕駛執照資格之注意，或縱加以相當注意而仍不
    免發生違規者，不在此限，道路交通安全規則第94條第3項
    前段、道路交通管理處罰條例第21條第5項分別定有明文。
    復按數人共同不法侵害他人之權利者，連帶負損害賠償責任
    。造意人及幫助人視為其同行為人，民法第185條規定甚詳
    ，而民事上之共同侵權行為與刑事上之共同正犯，其構成要
    件並不完全相同，共同侵權行為人間不以有意思聯絡為必要
    ，數人因過失不法侵害他人之權利，苟各行為人之過失行為
    ，均為其所生損害共同原因，即所謂行為關連共同，亦足成
    立共同侵權行為，依民法第185條第1項前段規定，各過失行
    為人對於被害人應負全部損害之連帶賠償責任（最高法院67
    年度台上字第1737號判決意旨參照）。經查：
　⒈系爭事故係因賴傳諺駕駛肇事車輛途經肇事地點時，撞及其
    前方同向行駛之原告，並使原告受有前揭傷害、系爭車輛亦
    毀損，已如前述，則原告、蔡儷琪所受之該等損害，顯然係
    被告使用車輛時侵害原告、蔡儷琪之權利而發生，被告之行
    為與原告、蔡儷琪所受損害間，存有相當因果關係，是揆之
    上開規定，本即應推定被告前揭侵害原告、蔡儷琪之行為係
    有過失。而賴傳諺駕駛肇事車輛途經肇事地點，理應注意車
    前狀況，隨時採取必要之安全措施，以預防危險之發生，且
    依當時情形又無不能注意情事，竟疏未注意，而撞及其前方
    同向行駛之原告，顯見其就系爭事故之發生確有過失，且其
    過失與原告所受損害間，存有相當因果關係，應堪認定。
　⒉又謝金蜜為賴傳諺所駕駛之肇事車輛所有權人等情，有前開
    汽車車籍查詢資料在卷可查，而謝金蜜將其所有之肇事車輛
    交予未領有駕駛執照之賴傳諺使用，違反道路交通管理處罰
    條例第21條第5項保護他人之法律，依法應推定為有過失，
    而其過失行為致生損害於原告、蔡儷琪，自應負賠償責任。
　⒊賴傳諺、謝金蜜就其等上開過失行為，均為造成原告、蔡儷
    琪因系爭事故身體受傷或系爭車輛受損之共同原因，依民法
    第185條第1項前段規定，應負連帶損害賠償責任。
　㈢次按不法侵害他人之身體或健康者，對於被害人因此喪失或
    減少勞動能力或增加生活上之需要時，應負損害賠償責任；
    不法侵害他人之身體、健康、名譽、自由、信用、隱私、貞
    操，或不法侵害其他人格法益而情節重大者，被害人雖非財
    產上之損害，亦得請求賠償相當之金額；不法毀損他人之物
    者，被害人得請求賠償其物因毀損所減少之價額，民法第19
    3條第1項、第195條第1項、第196條分別定有明文。本件原
    告、蔡儷琪因被告上開共同侵權行為而受有損害，依前揭規
    定，原告、蔡儷琪自得請求被告連帶賠償其所受損害。茲就
    原告得請求賠償之金額，分述如下：
  ⒈醫療費用部分：原告主張其因系爭事故所受傷勢就醫，已支
    出醫療費用348元等情，並提出門診醫療費用收據為證（見
    埔補卷第41、43頁）。依上開收據之治療項目及明細觀之，
    核屬治療原告所受傷害之必要花費，故而此部分費用係因被
    告之侵權行為所生財產上之損害，則其請求賠償此部分損害
    ，自為法之所許。
　⒉車輛修理費部分：復按物被毀損時，被害人依民法第196條規
    定請求物被毀損所減少之價額，得以必要之修復費用為估定
    之標準（最高法院77年5月17日77年度第9次民事庭會議決議
    參照）。被告過失不法毀損系爭車輛，依民法第196條之規
    定，應負損害賠償責任，則原告主張以修復金額作為賠償金
    額，自屬有據。又系爭車輛修理時，既係以新零件更換被損
    之舊零件，是依上說明，自應將零件折舊部分予以扣除。原
    告主張系爭車輛修理費227,798元，其中零件費用為146,258
    元，有前揭估價單在卷可參，依行政院所頒固定資產耐用年
    數表及固定資產折舊率之規定，自小客車之耐用年數為5年
    ，依定率遞減法每年折舊1000分之369；參以系爭車輛出廠
    日為100年7月，有公路監理電子閘門車號查詢汽車車籍資料
    可憑（置於本院證物袋），迄至本件事故發生時即110年7月
    9日，實際使用間已超過5年之耐用年數，關於零件折舊部分
    應受到不得超過10分之9之限制，故應以10分之9計算其折舊
    ，依此計算，原告得請求之零件費用應為14,626元（計算式
    ：146258×0.1≒14626，元以下四捨五入），再加計不計折舊
    之工資費用81,540元，系爭車輛之合理修復費用為96,166元
    （計算式：14626＋81540＝96166）。又系爭車輛之所有權人
    蔡儷琪已經對被告之損害賠償債權讓與原告等情，業如前述
    ，則原告請求被告應連帶賠償系爭車輛修理費96,166元，自
    屬有據。
　⒊車輛拖吊費部分：原告主張系爭車輛因系爭事故受損，已支
    出拖吊費用5,450元等情，並提出國道小型車拖救服務三聯
    單、現場照片為證（見埔補卷第49至50頁）。經查，系爭事
    故發生於國道6號高速公路西向0公里400公尺處西向外側道
    路處，自有支付拖吊費用，委託國道拖救廠商將系爭車輛拖
    離現場之必要，是原告就上開拖吊費用之請求，自屬有據。
　⒋精神慰撫金：
　　原告主張其因系爭事故所受傷害，受有肉體及精神上之痛苦
    ，故請求精神慰撫金5萬元等情，經查：
  ⑴按慰藉金之賠償須以人格權遭遇侵害，使精神上受有痛苦為
    必要，其核給之標準固與財產上損害之計算不同，然非不可
    斟酌雙方身分、資力與加害程度、被害人所受痛苦、及其他
    各種情形核定相當之數額。
  ⑵原告因系爭事故造成上開傷害等情，有前揭診斷證明書在卷
    可佐，足見原告所受傷害，確令其肉體及精神均蒙受相當之
    痛苦，是其請求被告賠償精神慰撫金，自屬有據。
  ⑶又原告為大學碩士畢業，從事代課老師，時薪600元，名下無
    財產等情；而賴傳諺為高職肄業，名下有機車1部，108、10
    9年度給付總額均為0元；謝金蜜為大學畢業，名下有汽車1
    部，108、109年度給付總額均約30萬元等情，業經原告陳明
    在卷（見本院卷第30頁）外，並有被告個人基本資料查詢結
    果、稅務電子閘門財產、所得調件明細表附卷足憑（置於本
    院證物袋）。玆審酌前述兩造之教育程度、身分地位、經濟
    狀況、被告不法行為態樣、原告所受之痛苦等一切情狀，認
    原告請求被告賠償精神慰撫金，應以1萬元為適當。原告逾
    此範圍之請求，尚屬無據。
　⒌綜上，原告因被告侵權行為得請求被告給付醫療費用348元、
    車輛維修費96,166元、車輛拖吊費5,450元、精神慰撫金1萬
    元，共計111,964元（計算式：348＋96166＋5450＋10000＝1119
    64）。
  ㈥按給付有確定期限者，債務人自期限屆滿時起，負遲延責任
    。給付無確定期限者，債務人於債權人得請求給付時，經其
    催告而未為給付，自受催告時起，負遲延責任。其經債權人
    起訴而送達訴狀，或依督促程序送達支付命令，或為其他相
    類之行為者，與催告有同一之效力，民法第229條第1項、第
    2項定有明文。又遲延之債務，以支付金錢為標的者，債權
    人得請求依法定利率計算之遲延利息。但約定利率較高者，
    仍從其約定利率。應付利息之債務，其利率未經約定，亦無
    法律可據者，週年利率為百分之5，民法第233條第1項、第2
    03條亦有明文。查原告對賴傳諺、謝金蜜之損害賠償債權，
    均屬無確定期限之給付，原告既起訴請求給付，且起訴狀繕
    本已分別於111年1月19日、同年4月27日分別送達謝金蜜、
    賴傳諺（見南投地院埔里簡易庭110年度埔簡字第2號卷第45
    頁、本院卷第23頁、），然被告迄今皆未給付，則依前揭規
    定，被告即應分別自收受起訴狀繕本後負遲延責任。則原告
    請求謝金蜜、賴傳諺分別自111年1月20日、同年4月28日起
    加給按週年利率百分之5計算之遲延利息，於法自屬有據。
四、綜上所述，原告依侵權行為、債權讓與之法律關係，請求被
    告連帶給付111,964元，及賴傳諺自111年4月28日起、謝金
    蜜自同年1月20日起，均至清償日止，按週年利率百分之5計
    算之利息，於法自屬有據。逾此部分之請求，則無理由，應
    予駁回。
五、本件係就民事訴訟法第427條第2項第11款所定應適用簡易程
    序訴訟事件所為被告敗訴之判決，依同法第389條第1項第3
    款之規定，自應依職權宣告假執行。
六、結論：本件原告之訴為一部有理由，一部無理由，判決如主
    文。
中　　華　　民　　國　　111 　年　　7 　　月　　18　　日
                  臺灣臺中地方法院臺中簡易庭
                                  法  官  郭妙俐
以上為正本係照原本作成。
如不服本判決，應於送達後20日內，向本院提出上訴狀並表明上
訴理由，如於本判決宣示後送達前提起上訴者，應於判決送達後
20日內補提上訴理由書（須附繕本）。如委任律師提起上訴者，
應一併繳納上訴審裁判費。
中　　華　　民　　國　　111 　年　　7 　　月　　18　　日
                                  書記官  林素真